最高法院民事裁定　　　　　　　九十六年度台抗字第二六九號
抗　告　人　甲○○
　　　　　　　　　　之1
代　理　人　簡良夙律師
上列抗告人因債權人許文德與債務人乙○○等間清償債務強制執
行，聲明異議事件，對於中華民國九十六年一月二十九日台灣高
等法院裁定（九十五年度抗字第一七九五號），提起抗告，本院
裁定如下：
    主  文
原裁定廢棄。
    理  由
本件抗告人就原法院認其對台灣桃園地方法院（下稱執行法院）
九十四年度執字第二一六三八號裁定（下稱第二一六三八號裁定
）之抗告為無理由，而駁回其抗告之裁定，提起再抗告。原法院
以：對於抗告法院之裁定，僅得以其適用法規顯有錯誤為理由，
並經原法院許可者，始得再為抗告。該項許可，以原裁定所涉及
之法律見解具有原則上重要性者為限。查抗告人雖以原裁定適用
法規顯有錯誤為理由，再為抗告，惟其再抗告狀所載理由，無非
係就應否停止系爭拍賣程序之進行，另行通知抵押權人之爭執，
核與原裁定所採強制執行程序不因當事人之聲請或聲明異議而停
止之法律見解無涉，難認有涉及之法律見解具有原則上重要性之
情事。因認其再抗告「不應許可」，以裁定駁回其再抗告。抗告
人對之不服，提起抗告。
按拍賣不動產，依強制執行法第一百十三條準用第六十三條，及
辦理強制執行應行注意事項第三十五項等規定，應通知債權人及
債務人於拍賣期日到場，通知須以送達方法行之，作成送達證書
附卷，若有應通知而不通知，或通知未經合法送達者，均為違反
強制執行時應遵守之程序，未受通知或未受合法通知之當事人均
得對之聲明異議（參見本院五十七年台上字第三一二九號判例）
。又強制執行法第三十四條第二、三項之規定，係兼採塗銷主義
及賸餘主義，故於第四項明定執行法院對於執行標的物知有擔保
物權或優先受償權之債權人者，應通知或公告之。必待通知或公
告後該債權人仍不聲明參與分配，執行法院始得將該已知之擔保
物權或優先受償權之債權及其金額列入分配。準此，執行法院拍
賣不動產而知執行標的物有擔保物權或優先受償之債權人時，除
應通知該債權人於拍賣期日到場外，並應為通知或公告，令其聲
明參與分配，否則即屬違背強制執行應遵守之程序，該債權人自
非不得聲明異議以為救濟。至於聲明異議程序中應否停止強制執
行，應屬另一問題。本件抗告人原再抗告理由，所稱：其於系爭
執行標的物第一次拍賣前，已受讓抵押權人吳丁旺鑫之抵押債權
，並辦妥登記，取得他項權利證明書，竟未接獲執行法院通知拍
賣之任何文書，為此聲明異議，求予撤銷執行法院於民國九十四
年八月十九日就系爭執行標的物之拍賣程序等語（見原法院卷一
六、一八頁），苟非虛妄，則執行法院未適用前述應行通知抗告
人之各該規定，即有違誤。原法院不察，逕予駁回抗告人對於執
行法院所為第二一六三八號裁定之抗告，亦有可議。抗告人對之
提起再抗告，自難謂無涉及原裁定適用法規顯有錯誤暨法律見解
具有原則上重要性之情事。乃原裁定遽謂抗告人之再抗告「不應
許可」，以裁定駁回其再抗告，不能認為於法無違。抗告論旨，
指摘原裁定不當，求予廢棄，非無理由。至於抗告人之再抗告部
分，本院已依原法院檢送之卷證，另為裁定，附此指明。
據上論結，本件抗告為有理由。依強制執行法第三十條之一，民
事訴訟法第四百九十二條，裁定如主文。
中　　華　　民　　國　九十六　年　　四　　月　二十六　日
                      最高法院民事第四庭
                          審判長法官  蘇　茂　秋
                                法官  陳　碧　玉
                                法官  王　仁　貴
                                法官  劉　靜　嫻
                                法官  高　孟　焄
      本件正本證明與原本無異
                                      書  記  官
中　　華　　民　　國　九十六　年　　五　　月　 十一 　日
                                                      Ｑ
